臺灣高等法院臺南分院刑事判決
上　訴　人
即　被　告　乙○○
選任辯護人　黃正彥　律師
　　　　　　黃雅萍　律師
上列上訴人因違反藥事法等案件，不服臺灣臺南地方法院94年度
訴字第922號中華民國94年9月14日第一審判決（起訴案號：臺灣
臺南地方法院檢察署93年度偵字第8755號），提起上訴，本院判
決如下：
    主      文
原判決關於乙○○部分撤銷。
乙○○明知為偽藥而販賣，處有期徒刑捌月。扣案如附表編號二
所示之物沒收。
    事 　   實
一、乙○○為協興製藥股份有限公司之經銷商，甲○○係設於臺
    南市○○路○段三四九號「大東藥局」之負責人（本件甲○
    ○連續明知為偽藥而販賣，業經原審判處有期徒刑壹年；緩
    刑貳年確定），葉文瑞為其偉企業公司業務員（本件葉文瑞
    明知為偽藥而販賣，業經原審判處有期徒刑捌月；緩刑貳年
    確定）。渠等均明知「VIAGRA」之商標圖樣係美商輝瑞大藥
    廠向經濟部智慧財產局申請註冊核准，指定使用於西藥產品
    ，專用期限自民國（下同）八十六年八月十六日起至九十六
    年八月十五日止，目前仍在專用期間，由臺灣代理商輝瑞大
    藥廠股份有限公司於八十八年一月十三日取得行政院衛生署
    核發藥品許可證；且葉文瑞、乙○○及甲○○亦明知所販賣
    或買受之仿冒「VIAGRA」商標之藥錠，均未經行政院衛生署
    依藥事法第三十九條規定核准輸入進口，而無衛生署核發之
    藥品輸入許可證，為同法第二十條第一款所規定之偽藥，竟
    均意圖牟利，其中甲○○係基於概括之犯意，由甲○○於九
    十三年五月間某日及同年六月間某日，以每顆藥錠新臺幣（
    下同）二百五十元之代價，分別依序向葉文瑞購買十盒「VI
    AGRA」（一盒四顆藥錠）及向乙○○購買一瓶「VIAGRA 」
    (內含十五顆)藥錠 (上開藥錠之外包裝紙盒、瓶身上及內包
    裝錫泊紙上均有仿冒「VIAGRA」商標)，並旋以每顆藥錠三
    百五十元或三顆藥錠一千元之代價，連續販賣向葉文瑞購買
    之盒裝藥錠八顆及自己吃掉向乙○○購買之瓶裝藥錠一錠之
    「VIAGRA」偽藥。嗣經美商輝瑞產品公司在臺灣之代理商輝
    瑞大藥廠股份有限公司於九十三年五月二十八日派人至甲○
    ○經營之「大東藥局」購得仿冒之盒裝「VIAGRA」商標之藥
    錠二盒後，始報請法務部調查局偵辦，而查獲上情。
二、案經美商輝瑞產品公司告訴、輝瑞大藥廠股份有限公司告發
    ，由法務部調查局臺南市調查站移送臺灣臺南地方法院檢察
    署檢察官偵查起訴。
    理 　   由
一、上開販賣「VIAGRA」偽藥之犯罪事實，業據同案被告甲○○
    、葉文瑞二人均坦承不諱，互核其二人所供，確屬相符，且
    同案被告甲○○、葉文瑞二人販賣「VIAGRA」偽藥之事實，
    業據告訴代理人戴仲懋指訴綦詳，且有大東藥局所出具之收
    據影本一份、照片六幀、商標註冊證二紙、行政院衛生署藥
    品許可證鑑定聲明書二紙、輝瑞公司鑑定分析報告暨中文翻
    譯二份在卷，並有如附表編號一所示被告葉文瑞所販賣予被
    告甲○○之物可資佐證，足認同案被告甲○○、葉文瑞二人
    之自白均與事實相符，足堪採信。訊據上訴人即被告乙○○
    矢口否認有何販賣瓶裝「VIAGRA」偽藥 (共十五粒藥錠)予
    被告甲○○之犯行，並辯稱：伊僅有賣漢方中藥布予被告甲
    ○○，伊沒有「VIAGRA」藥錠，自然不可能賣給被告甲○○
    云云。惟查：
  (一)證人即共同被告甲○○於警詢時供稱及於偵查中具結證稱：
    伊於九十三年六月初向被告乙○○以一粒二百五十元之價格
    購買瓶裝「VIAGRA」十五粒，而被告乙○○告訴伊是向公司
    拿的，我們是一手交錢一手交貨等語 (分見警卷第五、六、
    十八頁，及偵查卷第二五頁)；繼又於原審審理中亦具結證
    稱：扣案如附表編號二所示之「VIAGRA」藥錠，是在九十三
    年六月間向被告乙○○以一顆二百五十元所購買，當時所購
    買之瓶子內有十五顆藥錠，雙方是在伊所經營的大東藥局內
    交貨，是付現金等語 (見原審九十四年八月三十一日審判筆
    錄)。茲互相參核共同被告甲○○於警詢、偵查中及原審審
    理時，一再堅定明確供稱及證稱：扣案之瓶裝「VIAG RA」
    藥錠確實是被告乙○○所販賣予伊等語，而其對於被告乙○
    ○如何販賣上開瓶裝「VIAGRA 」之時間、地點、交貨方式
    均供證甚詳，且從警詢、偵查中及原審審理時所證均屬一致
    ，並無矛盾之處，核其所證自無作偽之可能。
  (二)又辯護人於本院上訴審再聲請共同被告即證人甲○○於94年
    12月7日到庭交互詰問結果亦證述確有於九十三年六月初向
    被告乙○○購買以一粒二百五十元之價格購買瓶裝「VIAGRA
    」十五粒等情甚詳在卷，其證述如下：
　　辯護人問：你何時認識乙○○？
　　證人　答：九十一年初我開業時乙○○來推銷藥品就認識了
  　　　　　　。
　　辯護人問：乙○○有無賣給你威而剛？
　　證人　答：有。
　　辯護人問：賣你多少威而剛數量？
　　證人　答：十五錠。
　　辯護人問：如何包裝？
　　證人　答：瓶裝。
　　辯護人問：瓶子可裝多少數量？
　　證人　答：那個瓶子可以裝三十錠。
　　辯護人問：瓶蓋有沒有加封？
　　證人　答：沒有。
　　辯護人問：是否為散裝？
　　證人　答：是。
　　辯護人問：你何時向乙○○買威而剛？
　　證人　答：九十三年六月初。
　　辯護人問：乙○○有無進貨憑證給你？
　　證人　答：他說要現金買賣。
　　辯護人問：你們藥局進貨是否有進散裝？
　　證人　答：乙○○說可以賣給我散裝的。
　　審判長問：你向乙○○買瓶裝威而剛到查獲，是否有賣出？
　  證人　答　沒有，一錠是我自己吃。
  (三)又「VIAGRA」之註冊商標名稱，係美商輝瑞大藥廠向經濟部
    中央標準局（現改制為經濟部智慧財產局）註冊取得使用於
    西藥商品之商標專用權，專用期限分別係自八十六年八月十
    六日起至九十六年八月十五日止，目前仍在專用期間；且由
    行政院衛生署核發藥品許可證，此有中華民國商標註冊證及
    行政院衛生署藥品許可證各一紙附卷可稽（見法務部調查局
    臺南市調查站偵查卷第二六至二八頁)，足認「VIAGRA」之
    商標名稱，確屬我國商標法所保護之商標權利且經使用於西
    藥產品由美商輝瑞產品公司獲許可生產。又於被告甲○○所
    經營之「大東藥局」所扣得之盒裝及瓶裝「VIAGRA」藥錠，
    其外包裝紙盒及瓶身上、內包裝錫箔紙上均有前開「VIAGRA
    」之商標名稱等情，亦有附於偵查卷之照片可證 (見九十三
    年度偵字第八七五五號卷第七三頁、第七四頁、第八三之一
    頁、第八四頁)。而使用於上開查獲藥錠之外包裝紙盒、瓶
    身及內包裝錫泊紙上「VIAGRA」商標名稱之使用，並未經商
    標專用權人輝瑞藥廠之同意或授權，且附表編號一所示之「
    VIAGRA」藥錠經送鑑定結果，認藥品之包裝均係仿冒，而附
    表編號一所示之「VI AGRA」藥錠中含有石膏等成分，附表
    編號二所示之藥錠中含有滑石粉、微晶纖維及其他不明成分
    ，均非真品「VIAGRA」所含有之成分，此有臺灣輝瑞大藥廠
    股份有限公司鑑定報告一份附卷可佐 (見偵查卷第六五至八
    五頁)，亦經告訴代理人馮基源律師提出書狀一份附卷可參
    （見偵查卷第六十、六一頁），是被告甲○○所販賣而被查
    扣如附表所示偽「VIAGRA」商品，係屬未經商標專用權人之
    同意或授權而於同一商品，使用相同之註冊商標而販賣之商
    品，且均屬藥事法第二十條第一款所規定未經核准擅自製造
    之偽藥，要屬無疑。
　(四)足認被告乙○○確有販售瓶裝「VIAGRA」藥錠 (共十五粒藥
  　錠）予被告甲○○無訛，因甲○○自己吃掉向乙○○所買之
    其中一錠，致該部分僅扣案十四錠，因此被告乙○○有上開
    明知為偽藥而販賣之事實，已彰彰明甚，其復於本院審理中
    所辯，顯屬卸責之詞，不足採信，其犯行堪予認定。
二、核被告乙○○所為，係犯藥事法第八十三第一項之販賣偽藥
    罪及商標法第八十二條明知為同一商品，使用相同之註冊商
    標商品而販賣罪。被告乙○○以一行為觸犯販賣偽藥罪及明
    知為同一商品，使用相同之註冊商標商品而販賣罪，為想像
    競合犯，依刑法第五十五條規定，應從一重依藥事法第八十
    三第一項之販賣偽藥罪處斷。
三、原審對被告乙○○予以論罪科刑，並量處有期徒刑八月，固
    非無見。惟查：被告乙○○販售瓶裝「VIAGRA」藥錠 (共十
　　五粒藥錠）予被告甲○○，因甲○○自己吃掉向乙○○所買
  　之其中一錠，致該部分僅扣案十四錠，原審認定甲○○向被
    告乙○○之「VIAGRA」十五錠，其中一錠販賣給不特定人，
    即有未洽。被告上訴意旨猶執前詞，否認犯罪，雖不足採，
    惟原判決既有可議，自應由本院將原判決關於被告乙○○部
    分撤銷改判。爰審酌被告乙○○係藥品之經銷商，而因消費
    者對於藥品本身著重於藥廠信用及藥品療效，故製藥大廠對
    於其所生產藥品之商標，無不經過相當時間並投入大量資金
    ，用於商品之行銷及品質之研發及改良，使得表明藥品之商
    標具有代表一定品質之效，以及政府主管機關對於藥品輸入
    之管制流程，具有一定之審核程序，以藉此保障國人對於國
    外輸入藥品之用藥安全，並達到國內藥物管理之目的，然被
    告乙○○竟基於私利販賣仿冒之偽藥，除對商標專用權人之
    藥廠權益造成侵害，並有害於政府對於藥品藥物之管理及國
    人之用藥安全，以及被告乙○○之犯罪動機、目的、手段、
    所查扣之偽藥數量非鉅，其所犯之情節尚非重大，被告乙○
    ○否認犯罪之犯後態度等一切情狀，各量處如主文第二項所
    示之刑，以資懲儆。
四、查獲之如附表編號二所示之仿冒「VIAG RA」係被告乙○○
    販售予被告甲○○之仿冒商品，且係供被告甲○○於其所經
    營之藥局販售或自行吃用，均應依商標法第八十三條規定宣
    告沒收。再藥事法第七十九條第一項應將查獲之偽藥沒入銷
    燬之規定，係行政上處分之規定，與刑事處分之沒收有別，
    是本件自無適用藥事法第七十九條第一項規定之必要，併此
    敘明。
據上論結，應依刑事訴訟法第369條第一項前段、第364條、第29
9條第一項前段，藥事法第83條第1項，商標法第82條、第83條，
刑法第11條前段、第55條，判決如主文。
本案經檢察官李傳來到庭執行職務。
中　　華　　民　　國　　94　　年　　12　　月　　21　　日
                  刑事第五庭　  審判長法　官　楊明章
                                      法　官　戴勝利
                                      法　官　顏基典
以上正本證明與原本無異。
如不服本判決，應於收受本判決後十日內向本院提出上訴書狀。
其未敘述上訴理由者並得於提起上訴後十日內向本院補提理由書
狀（均須按他造當事人之人數附繕本）「切勿逕送上級法院」。
　　　　　　　　　　　　　　　　　　　書記官　呂嘉文
中　　華　　民　　國　　94　　年　　12　　月　　22　　日
【附表】：
┌──┬────────────┬───────────┐
│編號│扣案物品                │數量                  │
├──┼────────────┼───────────┤
│一  │VIAGRA(盒裝)            │八盒(一盒四粒藥錠)    │
├──┼────────────┼───────────┤
│二  │VIAGRA(瓶裝)            │內有十四粒藥錠        │
└──┴────────────┴───────────┘
【附錄】本判決論罪科刑法條：
藥事法第八十三條：
明知為偽藥或禁藥，而販賣、供應、調劑、運送、寄藏、牙保、
轉讓或意圖販賣而陳列者，處七年以下有期徒刑，得併科新臺幣
五百萬元以下罰金。
以犯前項之罪為常業者，處二年以上十年以下有期徒刑，得併科
新臺幣二千五百萬元以下罰金。
犯前二項之罪，因而致人於死者，處七年以上有期徒刑，致重傷
者，處三年以上十二年以下有期徒刑。
因過失犯第一項之罪者，處二年以下有期徒刑、拘役或科新臺幣
三十萬元以下罰金。
第一項及第二項之未遂犯罰之。
商標法第八十二條：
明知為前條商品而販賣、意圖販賣而陳列、輸出或輸入者，處一
年以下有期徒刑、拘役或科或併科新臺幣五萬元以下罰金。
